臺灣高等法院刑事裁定
110年度毒抗字第636號
抗  告  人
即  被  告  黃東隆




上列抗告人即被告因違反毒品危害防制條例案件，不服臺灣臺北
地方法院中華民國110年3月5日110年度毒聲字第241號裁定（聲
請案號：臺灣臺北地方檢察署110年度毒偵字第592 號、110年度
聲觀字第206號），提起抗告，本院裁定如下：
    主  文
抗告駁回。
    理  由
一、原裁定意旨略以：抗告人即被告甲○○（下稱被告）基於施用
    第二級毒品之犯意，於民國109年11月4日0時許為警採尿時
    起回溯120小時內某時許，在不詳處所以不詳方式，施用甲
    基安非他命1次之事實，業據被告坦承不諱，且經採集被告
    之尿液送檢驗，結果確呈安非他命類陽性反應，有台灣尖端
    先進生技醫藥股份有限公司109年11月20日濫用藥物檢驗報
    告、臺北市政府警察局偵辦毒品案件尿液檢體委驗單等件在
    卷可佐，是被告前揭任意性自白，確與事實相符，堪予採信
    ，被告本案上開施用甲基安非他命之犯行，足堪認定。又被
    告曾因施用毒品案件，經法院裁定送勒戒處所執行觀察、勒
    戒，於100年3月8日釋放出所，有本院被告前案紀錄表、本
    院在監在押全國紀錄表等件在卷可稽，是被告本件所為施用
    毒品犯行，距其前次觀察、勒戒執行完畢已逾3年，即應裁
    定送勒戒處所觀察、勒戒。是檢察官本件聲請，為有理由，
    爰依毒品危害防制條例第20條第1項、第3項、觀察勒戒處分
    執行條例第3條第1項之規定，令被告入勒戒處所施以觀察、
    勒戒等語。
二、抗告意旨略以：聲請醫療院所替代戒癮治療云云。
三、按犯毒品危害防制條例第10條之罪者，檢察官應聲請法院裁
    定，令被告入勒戒處所觀察、勒戒，其期間不得逾2月；觀
    察、勒戒或強制戒治執行完畢釋放後，3年後再犯第10條之
    罪者，適用本條前2項之規定，毒品危害防制條例第20條第1
    項、第3項分別定有明文。次按修正後毒品危害防制條例第2
    3條第2項，僅規定「觀察、勒戒或強制戒治執行完畢釋放後
    ，3年內再犯第10條之罪者，檢察官或少年法院（地方法院
    少年法庭）應依法追訴或裁定交付審理。」則其再犯（含3
    犯以上）如距最近一次犯該罪經依第20條第1項、第2項規定
    令觀察、勒戒或強制戒治執行完畢釋放後，已逾3年者，即
    應再令觀察、勒戒，不因其間是否另犯該罪經起訴、判刑或
    執行而受影響，俾落實此次寬厚刑事政策之變革（最高法院
    109年度台上大字第3826號裁定參照）。
四、經查：
　㈠被告於前揭時、地施用第二級毒品之犯行，業據被告於警詢
    、偵查中均坦承不諱，且被告為警查獲後所採集之尿液，經
    送台灣尖端先進生技醫藥股份有限公司以EIA酵素免疫分析
    法初步檢驗，再以GC/MS氣相層析質譜儀法確認檢驗結果，
    確呈甲基安非他命陽性反應等情，有該公司109年11月20日
    出具之濫用藥物檢驗報告、臺北市政府警察局偵辦毒品案件
    尿液檢體委驗單等件存卷可憑，顯見被告於前揭時、地施用
    第二級毒品之行為甚明。又被告前因施用毒品案件，經法院
    裁定送觀察、勒戒，於100年3月8日執行完畢釋放出所，有
    本院被告前案紀錄表、本院在監在押全國紀錄表可參。是被
    告於前開觀察、勒戒執行完畢3年後再犯本件施用第二級毒
    品犯行，揆諸前開規定，自應令入勒戒處所觀察、勒戒。從
    而，檢察官前揭聲請經核與法要無不合，應予准許。
　㈡被告雖以上情提起抗告。惟毒品危害防制條例關於觀察、勒
    戒之規定，係針對受處分人所設預防、矯正之保安處分，目
    的在斷絕施用毒品之身癮及心癮，屬強制規定，除檢察官審
    酌個案情形，依同條例第24條第1項規定，為附命完成戒癮
    治療之緩起訴處分可排除適用外，凡經檢察官依法聲請，除
    檢察官濫用裁量權外，法院亦僅得依法裁定令入勒戒處所執
    行觀察、勒戒，以查其是否仍有施用毒品傾向，並據以斷定
    幫助受處分人徹底戒毒之方法，尚無自由斟酌以其他方式替
    代之權。又是否給予施用毒品者為附命完成戒癮之緩起訴處
    分，係屬檢察官之職權，並非法院所得介入審酌。從而，本
    件檢察官依聲請當時之情狀，酌情認以向法院聲請觀察、勒
    戒為宜，衡情尚無不當，原審就此依檢察官之聲請，綜合審
    酌後予以裁定，核無裁量權濫用或違法之情。是抗告意旨僅
    泛稱聲請醫療院所替代戒癮治療云云，難謂可採。
五、綜上，原審認被告施用第二級毒品之事證明確，因而依檢察
    官之聲請，裁定令被告入勒戒處所觀察、勒戒，核其認事用
    法，並無違誤。被告提起本件抗告，泛以聲請醫療院所替代
    戒癮治療云云，指摘原裁定不當，為無理由，應予駁回。
據上論斷，依刑事訴訟法第412條，裁定如主文。
中　　華　　民　　國　　110 　年　　6 　　月　　25　　日
                  刑事第二十一庭審判長法　官  許宗和
                                      法　官  黃惠敏
                                      法　官  章曉文
以上正本證明與原本無異。
不得再抗告。
                                      書記官  賴又瑄
中　　華　　民　　國　　110 　年　　6 　　月　　25　　日